【裁判字號】    98,交聲,3774
【裁判日期】    990810
【裁判案由】    交管條例聲異
【裁判全文】
臺灣板橋地方法院交通事件裁定        98年度交聲字第3774號
原處分機關  交通部公路總局臺北區監理所蘆洲監理站
異  議  人
即受處分人  甲○○
上列受處分人因違反道路交通管理處罰條例案件，對於交通部公
路總局臺北區監理所蘆洲監理站民國98年1 月13日所為之北監蘆
字第裁00-000000000號違反道路交通管理事件裁決書，聲明異議
，本院裁定如下：
    主  文
異議駁回。
    理  由
一、按受處分人不服第8 條主管機關所為之處罰，得於接到裁決
    書之翌日起20日內，並得依法扣除在途期間，向管轄地方法
    院聲明異議，道路交通管理處罰條例第87條第1 項及道路交
    通案件處理辦法第12條分定有明文。而道路交通異議案件，
    當事人非居住於處罰機關所在之鄉、鎮、市（包括縣轄市、
    省轄市及院轄市），但居住於受理聲明異議案件法院之管轄
    區域者，依本標準第2 條第1 款中之地方法院在途期間欄所
    載日數扣除在途期間，法院訴訟當事人在途期間標準第4條
    第1 款第2 目亦規定甚明。此為交通異議事件之程序規定，
    屬聲明異議之合法要件，受處分人之聲明異議自須合於此項
    程序規定，法院始得受理為實體之審查。又交通法庭認聲明
    異議不合法律上之程式，且無從補正者，應以裁定駁回之，
    道路交通案件處理辦法第18條亦有規定。次按處理違反道路
    交通管理事件，有關文書送達之程序，依行政程序法之規定
    ，違反道路交通管理事件統一裁罰基準及處理細則第5 條定
    有明文。而駕駛人因交通違規事件，經監理站依道路交通管
    理處罰條例裁處罰鍰之裁決書，其性質係屬於處理違反「道
    路交通管理」事件之行政文書，尚未達法院依道路交通案件
    處理辦法第2 條第1 款所稱之「聲明異議之案件」之交通案
    件之程度，自不適用道路交通管理處罰條例第89條前段所指
    之法院受理「交通事件」準用刑事訴訟法之規定；從而，有
    關裁決書送達之程序，自應依違反道路交通管理事件統一裁
    罰基準及處理細則第5 條之規定，即適用行政程序法有關文
    書送達之規定。又送達，於應受送達人之住居所、事務所或
    營業所為之；於應送達處所不獲會晤應受送達人時，得將文
    書付與有辨別事理能力之同居人、受僱人或應送達處所之接
    收郵件人員；應受送達人或其同居人、受僱人、接收郵件人
    員無正當理由拒絕收領文書時，得將文書留置於應送達處所
    ，以為送達；送達，不能依前二條規定為之者，得將文書寄
    存送達地之地方自治或警察機關，並作送達通知書兩份，一
    份黏貼於應受送達人住居所、事務所、營業所或其就業處所
    門首，另一份交由鄰居轉交或置於該送達處所信箱或其他適
    當位置，以為送達；前項情形，由郵政機關為送達者，得將
    文書寄存於送達地之郵政機關。行政程序法第72條第1 項前
    段、第73條第1 項、第3 項、第74條第1 項、第2 項分別有
    所規定。再依行政程序法第74條第1 項規定所為之寄存送達
    ，並未準用民事訴訟法第138 條第2 項規定，自應於寄存送
    達當日即生送達之效力（臺灣高等法院暨所屬法院97年法律
    座談會刑事類提案第42號審查意見參照）。末按法院受理有
    關交通事件，準用刑事訴訟法之規定；刑事訴訟法規定之期
    間，其計算依民法規定，道路交通管理處罰條例第89條前段
    、刑事訴訟法第65條亦有明文。而一定期間內應為意思表示
    者，其期間之末日為星期日、紀念日或其他休息日時，依民
    法第122 條規定，既應以其休息日之次日代之，則關於道路
    交通案件計算法定期間時，如果期間之末日為上述之休息日
    ，即應不予算入，但休息日在期間中而非期間之末日者，自
    不得予以扣除（最高法院30年抗字第287 號判例意旨參考）
    。
二、原處分意旨略以：異議人即受處分人（下稱受處分人）甲○
    ○騎乘車牌號碼為009-BBK 號重型機車，於民國97年11月28
    日上午5 時32分許，在臺北市○○街○ 段處有燈光號誌管制
    之交岔路口闖紅燈，經記違規點數3 點，又於98年1 月1 日
    下午4 時30分許，在臺北縣三重市○○街處有燈光號誌管制
    之交岔路口闖紅燈，經記違規點數3 點，其自97年11月28日
    起6 個月內違規記點已達6 點以上，爰依道路交通管理處罰
    條例第63條第3 項規定，吊扣駕駛執照1 個月，並應依同條
    例第24條第1 項第5 款規定，接受道路交通安全講習，另應
    於98年2 月12日前繳送駕駛執照，如逾期不繳送，自98年2
    月13日起易處吊扣駕駛執照2 個月；98年2 月27日前未繳送
    者，自98年2 月28日起易處吊銷，並逕行註銷駕駛執照，駕
    駛執照吊（註）銷後，自98年2 月28日起1 年內不得重新考
    領駕駛執照。其後，因受處分人並未遵期繳送駕駛執照，原
    處分機關乃於98年2 月28日依法執行前述吊銷處分，並逕行
    註銷駕駛執照等語。
三、異議意旨略以：其日前收到舉發違反道路交通管理事件通知
    單1 張，違規事實欄內註明為「經通知無正當理由不依規定
    接受道路交通安全講習」，其隨即至蘆洲監理站詢問原由，
    始被告知其駕照已因罰單被記點，點數到達而遭吊銷，惟其
    從未收到任何關於本件之文書，而監理處卻以「已經郵局有
    效送達，即完成通知，不論受通知人是否得知此一訊息」回
    應，因為法律規定，而不論受通知人是否收到則一律視為收
    到通知，因此加重刑罰，公理何在？為此不服，依法聲明異
    議云云。
四、經查：
（一）本件受處分人之戶籍地係設於「臺北縣三重市○○○路15
      6 巷5 號3 樓」，其係於94年7 月1 日即遷入上開戶籍地
      ，並居住於此，至今均未遷離等情，亦為受處分人於本院
      訊問時坦承不諱，此有受處分人之個人基本資料查詢結果
      、全戶戶籍資料查詢結果、本院99年1 月25日訊問筆錄各
      1 件在卷可按。且經核受處分人所提出之聲明異議狀上所
      載之住所係記載上開戶籍地址，顯見受處分人仍將戶籍設
      於該址，並有居住之事實，亦有聲明異議狀在卷可參。是
      本件受處分人主、客觀上仍以該處為住所，且無廢止之意
      甚明。
（二）本件原處分機關於98年1 月13日所為之北監蘆字第裁00-0
      00000000號裁決書，於98年1 月16日經郵務機關送至受處
      分人上開戶籍地「臺北縣三重市○○○路156 巷5 號3 樓
      」時，因未獲會晤受處分人，亦無受領文書之同居人、受
      雇人或應受送達處所接收郵件人員，乃將該文書於98年1
      月16日當日寄存於臺北縣三重中山路郵局為寄存送達，並
      依行政程序法第74條規定，製作送達通知書2 份，1 份黏
      貼於應受送達人住居所、事務所、營業所或其就業處所門
      首，另1 份置於該送達處所信箱或其他適當位置，以為送
      達受處分人等情，此有卷附之上開裁決書、交通部公路總
      局臺北區監理所蘆洲監理站送達證書影本各1 件在卷可稽
      ，故上開裁決書業於98年1 月16日發生送達之效力。受處
      分人如對原處分機關所為上開裁決處分不服欲提起異議，
      揆諸上開說明，其20日之合法提出異議期間，應自上開裁
      決書合法送達之翌日即98年1 月17日起算，復因原處分機
      關係位於臺北縣蘆洲市，受處分人之住所位於臺北縣三重
      市，依法院訴訟當事人在途期間標準第4 條第1 款第2 目
      之規定，需扣除在途期間2 日，因而於98年2 月7 日（星
      期六，為假日，依照行政程序法第48條第4 項之規定，以
      次星期一上午為期間之末日）之次星期一即98年2 月9 日
      屆滿。惟受處分人竟遲至98年10月13日始向原處分機關提
      出聲明異議狀，此有聲明異議狀首頁所蓋之原處分機關收
      件章在卷可憑，顯見本件受處分人之聲明異議已逾法定之
      20日異議期間。從而，本件受處分人遲誤異議期間所為之
      聲明異議，於法自有未合，且屬無從補正之事項，自應將
      其異議駁回。
五、結論：依道路交通案件處理辦法第18條前段，裁定如主文。
中    華    民    國    99    年    8     月    10    日
                  交通法庭        法  官  方鴻愷
以上正本證明與原本無異。
如不服本裁定，應於裁定送達後5 日內向本院提出抗告狀。
                                  書記官  江怡萱
中    華    民    國    99    年    8     月    10    日

司法院資訊處製作；財團法人民間司法改革基金會備份。
